【裁判字號】    97,婚,1142
【裁判日期】    980120
【裁判案由】    離婚
【裁判全文】
臺灣臺中地方法院民事判決              97年度婚字第1142號
原      告  甲○○
訴訟代理人  陳武璋律師
被      告  乙○○
上列當事人間請求離婚事件，經本院於中華民國97年12月30日言
詞辯論終結，判決如下：
    主      文
准原告與被告離婚。
訴訟費用由被告負擔。
    事實及理由
壹、原告起訴主張：兩造於民國69年間結婚，現婚姻關係尚存續
    中。原告本期待一段幸福美滿之婚姻，然婚後發見被告有酗
    酒惡習，且無固定工作；另於78年間，被告駕駛計程車肇事
    致人於死，因家中並無財產可賠償被害人家屬，被告家人亦
    不為援助，原告乃向娘家等親屬借得新台幣（下同）120萬
    元，本盼被告歷經此事後力圖振作，然被告故態復萌，不僅
    打零工之收入未曾負擔家用，更於82年間駕車肇事致人於死
    ，致原告需負擔上開二筆賠償費用，每日以淚洗面，後因原
    告娘家不忍，乃再貸與原告100多萬元；又被告歷經二次車
    禍事故後，竟未痛改前非、認真工作，依舊每日酗酒，於88
    年九二一地震前，復因酒後駕車自行跌落大里市日新橋下，
    甚於89年10月間，酒後持刀欲砍殺原告，並殺傷兩造子女謝
    盛允；又兩造於89年10月後分居，被告仍不務正業、酗酒鬧
    事，近年更變本加厲，多次酒後駕車肇事，目前仍因觸犯公
    共危險罪在監服刑。而原告受被告上開不堪同居之虐待，且
    被告惡意遺棄原告於持續狀態中，又因可歸責於被告之上開
    行為，兩造婚姻顯生重大裂痕，難以繼續維持亦無回復婚姻
    之希望，為此爰併依民法第1052條第1項第3款、第5款、第2
    項等規定，提起本訴等語。並聲明：如主文所示。
貳、被告則以：被告至今仍深愛原告；之前駕車之收入有交予原
    告等語資為抗辯。並聲明：原告之訴駁回。
參、得心證之理由：
一、按有民法第1052條第1項以外之重大事由，難以維持婚姻者
    ，夫妻之一方得請求離婚，但其事由應由夫妻之一方負責者
    ，僅他方得請求離婚，民法第1052條第2項定有明文。次按
    民法第1052條第2項規定之立法意旨，在符合現代多元化社
    會之需要，使裁判離婚之事由較富彈性，其判斷之標準為婚
    姻是否已生破綻而無回復之希望，而婚姻是否已生破綻無回
    復之希望，不可依主觀的標準，即從原告已喪失維持婚姻意
    欲之主觀面加以認定，而應依客觀之標準，即難以維持婚姻
    之事實，是否已達倘處於同一境況，任何人均將喪失維持婚
    姻意欲之程度而定（最高法院94年度台上字第115號判決意
    旨參照）。至於婚姻如有難以維持之重大事由，於夫妻雙方
    就該事由均須負責時，應比較衡量雙方之有責程度，僅責任
    較輕之一方得向責任較重之他方請求離婚，如雙方之有責程
    度相同，則雙方均得請求離婚，始符民法第1052條第2項規
    定之立法本旨（最高法院95年度第5次民事庭會議決議參照
    ）。再按婚姻係男女以終生生活為目的之共同生活關係，此
    共同生活體，須夫妻共同經營生活，倘事實上已經分居各自
    獨立生活多年，雙方誠摰互信之感情基礎，已經不復存在，
    依一般人之生活經驗，顯然難期修復，雙方共同生活的婚姻
    目的已經不能達成，而其事由之發生，依一般社會感情，尚
    難認為應完全歸責於夫妻之一方時，應可認係民法第1052條
    第2項所定難以維持婚姻之重大事由，而准許夫妻雙方為離
    婚之請求，否則，勉強維持婚姻之形式，反而會對雙方各自
    追求幸福生活之機會造成不必要之限制。
二、原告主張兩造為夫妻關係，現婚姻關係尚存續中，被告有2
    次業務過失致死前科，原告為賠償被害人而向娘家借貸；被
    告有酗酒惡習，並因酒後駕駛，數犯公共危險罪；於89 年
    10月間，被告酒後欲砍殺原告為子女謝盛允制止，將謝盛允
    打傷；兩造自89年10月後分居迄今等事實，除據原告提出與
    其所述情節相符之戶籍謄本2件、悔過書影本1件為證外，並
    有本院調取之本院刑事庭97年度家聲字第3103號聲請定應執
    行之刑裁定影本、臺灣高等法院被告前案紀錄表各1件可稽
    ，復為被告所不爭執，應堪信為真正。
三、婚姻乃一男一女之兩性結合，以組織家庭，共同生活為目的
    ，須夫妻雙方互助、互愛、互信、互敬、相互包容、扶持，
    遇事則應理性溝通、求取共識，始能協力完成一段美滿之婚
    姻與家庭生活。惟被告2度駕駛肇事致人於死，造成原告需
    負擔被害人之賠償費用，身為配偶之原告，在被告遭受刑事
    訴追及經濟重擔之壓力下，造成莫大之精神痛苦，因此對被
    告產生不滿，不難想見，足見兩造婚姻關係，早已產生破綻
    ；另被告除有酗酒惡習外，竟於89年10月間酒後情緒失控，
    欲持刀砍殺原告，原告經歷前揭事件後，因此感到無比痛苦
    ，並對兩造之婚姻絕望，造成兩造婚姻裂痕益形擴大，殆亦
    屬必然；又被告於兩造分居期間，不僅未戒除酗酒惡習，更
    數度再犯刑綱，前開促成兩造夫妻生活圓滿幸福之基礎因之
    完全破毀，亦屬顯然；復兩造分居迄今已逾8年，分居期間
    無適當之互動與溝通，致賴以維持夫妻關係之互敬、互信、
    互諒、互愛之誠摯基礎，蕩然無存，彼此因此漸行漸遠，無
    法共同生活，渠等之間僅存夫妻之名，而無夫妻之實，足見
    兩造間之婚姻非但已生重大破綻且無回復之希望，任何人處
    於原告同一情況下，均不願繼續維持婚姻生活，並堪信本件
    兩造間確有難以維持婚姻之重大事由存在。而就該項離婚事
    由觀之，尚難認原告之可歸責事由大於被告。從而，原告依
    民法第1052條第2項請求判決離婚，洵屬正當，應予准許，
    爰判決如主文第1項所示。
四、原告就離婚訴訟部分，係併依民法第1052條第1項第3款、第
    5款及同條第2項之規定為請求，此種起訴之形態，謂之重疊
    的訴之合併，訴訟標的雖有數項，而僅有單一之聲明，法院
    應就所主張之數項標的逐一審判，如其中一項請求為有理由
    ，即可為原告勝訴之判決，就他項標的無須更為審判（最高
    法院著有88年度台上字第1127號、86年度台上字第997號、
    85年度台上字第1158號、83年度台上字第1076號、71年度台
    上字第238號判決參照），則原告依民法第1052條第2項之規
    定所為之請求，既經本院為勝訴之判決，就其另依民法第
    1052條第1項第3款、第5款之規定，所為同一內容之請求，
    本院即毋庸再予判決。
五、本件事實已臻明確，兩造其餘攻擊防禦及證據調查，均與本
    案之判斷不生影響，自勿庸一一審酌論列，併此敘明。
肆、訴訟費用負擔之依據：民事訴訟法第78條。
中    華    民    國    98    年    1     月    20    日
                  家事法庭    法  官  劉長宜
以上正本係照原本作成。
如對本判決上訴，須於判決送達後20日內向本院提出上訴書狀（
須附繕本）。
中    華    民    國    98    年    1     月    20    日
                              書記官  董美惠


司法院資訊處製作；財團法人民間司法改革基金會備份。
